【裁判字號】    98,簡上,533
【裁判日期】    990128
【裁判案由】    詐欺
【裁判全文】
臺灣臺北地方法院刑事判決             98年度簡上字第533號
上  訴  人  臺灣臺北地方法院檢察署檢察官
被      告  甲○○
上列上訴人因被告詐欺案件，不服本院98年度簡字第4681號，中
華民國98年11月30日第一審簡易判決（聲請簡易判決處刑案號：
臺灣臺北地方法院檢察署98年度偵緝字第2341號）提起上訴，本
院管轄之第二審合議庭判決如下：
    主  文
上訴駁回。
    事  實
一、本案經審理結果，認第一審引用起訴書所列證據，判決被告
    甲○○犯刑法第三百三十九條第一項、第三十條之罪，且有
    累犯之情形，而量處有期徒刑三月，如易科罰金，以新臺幣
    一千元折算一日，其認事、用法及量刑均無不當，應予維持
    ，並引用第一審判決書記載之事實、證據及理由。
二、檢察官上訴意旨略稱：被告之不法犯行，致告訴人乙○○畢
    生積蓄化為烏有，權益受損甚大，且被告未交代詐欺集團成
    員真實姓名以供查證，犯後態度不佳，原審量刑實屬過輕，
    而訴請撤銷原判決云云。
三、按，依檢察官偵查、起訴之內容，被告僅為本案之幫助犯，
    而非正犯，且檢察官亦無提出被告明知詐欺集團成員年籍、
    身分、聯絡資料而故為隱匿之證據。原審亦已斟酌被告影響
    社會正常交易安全，增加告訴人尋求救濟之困難，並使犯罪
    之追查趨於複雜，危害社會情節甚鉅，以及被告犯後坦承犯
    行、頗知悔悟等一切情狀，量處前述刑度，顯將量刑輕重之
    準據，論敘綦詳，並在法定刑內科處其刑，經核於法並無不
    合，除有其他堅強證據認確屬違法、不當外，自應予以尊重
    。檢察官前開上訴理由，容非可採，應予駁回。至於被害人
    之損失，宜循民事途徑向被告請求或訴訟，附此敘明。
四、被告經合法傳喚（被告於民國九十八年時二月三十一日親受
    傳票，本院卷第一五頁參照），無正當理由，未於本院指定
    之審判期日九十九年一月十四日下午四時四十分到庭，爰依
    刑事訴訟法第四百五十五條之一第三項準用同法第三百七十
    一條規定，不待其陳述，逕行判決。
據上論斷，應依刑事訴訟法第四百五十五條之一第一項、第三項
、第三百七十三條、第三百六十八條、第三百七十一條，判決如
主文。
本案經檢察官劉文婷到庭執行職務。
中     華    民    國    99     年   1    月    28    日
                   刑事第十庭   審判長法  官  蔡坤湖
                                      法  官  呂煜仁
                                      法  官  姚念慈
上正本證明與原本無異。
不得上訴。
                                      書記官  劉芸珊
中     華    民    國    99     年   1    月    28    日
臺灣臺北地方法院刑事簡易判決          98年度簡字第4681號
聲  請  人  臺灣臺北地方法院檢察署檢察官
被      告  甲○○  男  33歲（民國○○年○○月○○日生）
                    身分證統一編號：Ｚ000000000號
                    住屏東縣九如鄉○○路○段418號
                    居屏東縣九如鄉○○路29巷15號
上列被告因詐欺案件，經檢察官聲請以簡易判決處刑（九十八年
度偵緝字第二三四一號），本院判決如下：
    主  文
甲○○幫助意圖為自己不法之所有，以詐術使人將本人之物交付
，累犯，處有期徒刑月，如易科罰金，以新臺幣壹仟元折算壹
日。
    事實及理由
一、本件犯罪事實及證據，均引用聲請簡易判決處刑書及移送併
    辦意旨書之記載（如附件）。
二、論罪科刑之法律適用：
  (一)按行動電話門號通常專屬個人使用，具有強烈之屬人性格，
    且現今行動電話甚為普及，申請門號並無任何特殊之限制，
    一般民眾皆得輕易申請，甚可申請數支門號使用，此乃眾所
    週知之事實。故一旦有人刻意收集他人行動電話門號使用，
    依一般常識，極易判斷係隱身幕後之人為規避偵查機關循線
    追查之考慮而為，自可產生與不法犯罪目的相關之合理懷疑
    。且日常生活中，常見不法之徒利用人頭戶申請行動電話進
    行詐騙他人錢財之不法行為，此經傳播媒體多所報導，政府
    機關亦廣為宣導，一般稍具知識之人，對此情形絕難諉以不
    知。被告乃智慮正常且受有教育之成年人，又非無社會經驗
    之人，對將所申請之行動電話門號出售非親非故之陌生人，
    極可能遭詐欺者用作詐取財物之工具，衡情應有所預見，猶
    將之出售他人使用，足堪認定其顯有容認犯罪事實發生之本
    意。
  (二)按刑法上之幫助犯，係對於犯罪與正犯有共同之認識，而以
    幫助之意思，對於正犯資以助力，而未參與實施犯罪之行為
    者而言（最高法院七十五年度臺上字第一五○九號、八十八
    年度臺上字第一二七○號判決亦同此意旨）。是以，如未參
    與實施犯罪構成要件之行為，且係出於幫助之意思提供助力
    ，即屬幫助犯，而非共同正犯。本件被告甲○○基於幫助之
    犯意，提供上述行動電話門號予真實姓名、年籍不詳、自稱
    「陳先生」之成年男子暨其所屬之詐騙集團成員之成年男子
    ，渠利用被告之幫助，意圖為自己不法之所有，施用詐術使
    告訴人乙○○陷於錯誤，因而依指示匯款，是被告所為係參
    與詐欺罪構成要件以外之行為，且在無證據證明被告係以正
    犯而非以幫助犯之犯意參與犯罪之情形下，應認其所為係幫
    助犯而非正犯行為。是核被告甲○○所為，係幫助犯刑法第
    三百三十九條第一項詐欺取財罪。
  (三)查被告有如聲請簡易判決處刑書所載之犯罪科刑及執行情形
    ，有臺灣高等法院被告前案紀錄表及被告所犯前開案件之判
    決書各一份在卷可稽，其於有期徒刑執行完畢五年內，故意
    再犯本件有期徒刑以上之罪，為累犯，應依刑法第四十七條
    第一項規定加重其刑。又被告係幫助他人犯上開詐欺取財罪
    ，爰依刑法第三十條第二項之規定，按正犯之刑減輕之，並
    依法先加後減之。
  (四)爰審酌被告所為已影響社會正常交易安全，增加告訴人尋求
    救濟之困難，並使犯罪之追查趨於複雜，危害社會情節甚鉅
    等，本應予以嚴懲，惟其犯後已能坦承犯行、態度良好、頗
    知悔悟等一切情狀，量處如主文所示之刑，併諭知易科罰金
    之折算標準。
三、依刑事訴訟法第四百四十九條第一項前段、第三項、第四百
    五十四條第二項，刑法第三百三十九條第一項、第三十條、
    第四十七條第一項、第四十一條第一項前段，刑法施行法第
    一條之一，逕以簡易判決處刑如主文。
四、如不服本判決，得自判決送達之日起十日內，向本院提起上
    訴。
中    華    民    國    98    年    11    月    30    日
                  刑事第九庭    法  官  張詩芸
以上正本證明與原本無異。
                                書記官  顏淑華
中    華    民    國    98    年    12    月     3    日
附錄本案論罪科刑法條全文
中華民國刑法第三百三十九條
（普通詐欺罪）
意圖為自己或第三人不法之所有，以詐術使人將本人或第三人之
物交付者，處五年以下有期徒刑、拘役或科或併科一千元以下罰
金。
以前項方法得財產上不法之利益或使第三人得之者，亦同。
前二項之未遂犯罰之。
附件
臺灣臺北地方法院檢察署檢察官聲請簡易判決處刑書
                                    98年度偵緝字第2341號
    被      告  甲○○  男  33歲（民國○○年○○月○○日生）
                        住屏東縣九如鄉○○路○段418號
                        居屏東縣九如鄉○○路29巷15號
                        國民身分證統一編號：Ｚ000000000號
上列被告因詐欺案件，業經偵查終結，認為宜以簡易判決處刑，
茲將犯罪事實及證據並所犯法條分敘如下：
        犯  罪  事  實
一、甲○○前於96年間，因恐嚇等案件，經臺灣高等法院高雄分
    院以95年度上易字第918號判處有期徒刑8月確定，嗣經同院
    於96年8月8日以96年度聲減字第1364號減為有期徒刑4月確
    定，並於96年9月22日入監服刑執行完畢。甲○○明知社會
    上詐騙案件層出不窮，無正當理由徵求他人提供行動電話門
    號者，極有可能利用該門號從事財產有關之犯罪，竟基於幫
    助他人詐欺取財之不確定故意，於民國98年8月4日，在嘉義
    市某家威寶電信公司（下稱：威寶電信）門市，將其申辦之
    威寶電信門號0000000000號之SIM卡，以新台幣300元之代價
    ，出售予真實姓名年籍均不詳、綽號「陳先生」之詐騙集團
    成員使用，幫助詐騙集團成員詐騙。嗣該詐欺集團成員遂意
    圖為自己不法之所有，於同年月27日上午9時許，以上開電
    話號碼撥打予乙○○，向乙○○佯稱其為桃園刑警大隊長「
    林建華」，乙○○因投資龍華有限公司涉嫌詐欺，現有7人
    要對乙○○提起告訴，為證明清白需匯出款項，並傳真偽造
    之「桃園地方法院」印文以取信於乙○○，致乙○○陷於錯
    誤，遂於同年月28日上午10時許，依該詐欺集團成員指示，
    前往位於臺北市○○區○○街1段49號之臺灣銀行武昌分行
    ，匯款美金9萬7056.35元入香港特別行政區匯豐銀行全灣分
    行0000000000號帳戶（非開立於臺灣地區）內，嗣因乙○○
    察覺受騙，始報警查獲上情。
二、案經乙○○訴由臺北市政府警察局中正第一分局報告偵辦。
        證  據  並  所  犯  法  條
一、上揭犯罪事實，業據被告甲○○於偵查中坦承不諱，核與告
    訴人乙○○指述情節相符，並有威寶電信查詢單明細、臺灣
    銀行匯出匯款賣匯水單／交易憑證等在卷可稽，被告犯嫌應
    堪認定。
二、按刑法上之幫助犯，係對於犯罪與正犯有共同之認識，而以
    幫助之意思，對於正犯資以助力，未參與實施犯罪構成要件
    之行為者而言，最高法院著有88年度臺上字第1270號判決意
    旨可資參照。本件被告將其向威寶電信申請之門號00000000
    00號之SIM卡提供予詐欺集團，遭詐欺集團作為犯罪工具，
    然過程中並無證據證明被告有直接與被害人接觸、聯繫及領
    取款項之詐欺罪構成要件行為，充其量僅足認定係詐欺取財
    罪構成要件以外之幫助行為。是核被告所為，係犯刑法第30
    條第1項前段、第339條第1項之幫助詐欺取財罪嫌。又被告
    曾受有期徒刑之執行完畢（有本署刑案資料查註紀錄表可參
    ）後，5年內故意再犯本件有期徒刑以上之罪，為累犯，請
    依刑法第47條第1項規定加重其刑。
三、依刑事訴訟法第451條第1項聲請逕以簡易判決處刑。
    此  致
臺灣臺北地方法院
中    華    民    國    98    年    11    月    12    日
                              檢  察  官  鄧  巧  羚
本件正本證明與原本無異
中    華    民    國    98    年    11    月    23    日
                              書  記  官  邱  志  宏
本件係依刑事訴訟法簡易程序辦理，法院簡易庭得不傳喚被告、
輔佐人、告訴人、告發人等出庭即以簡易判決處刑；被告、被害
人、告訴人等對告訴乃論案件如已達成民事和解而要撤回告訴或
對非告訴乃論案件認有受傳喚到庭陳述意見之必要時，請即另以
書狀向簡易法庭陳述或請求傳訊。
附錄本案所犯法條全文
中華民國刑法第339條
（普通詐欺罪）
意圖為自己或第三人不法之所有，以詐術使人將本人或第三人之
物交付者，處5年以下有期徒刑、拘役或科或併科1千元以下罰金
。
以前項方法得財產上不法之利益或使第三人得之者，亦同。
前二項之未遂犯罰之。

司法院資訊處製作；財團法人民間司法改革基金會備份。
